臺灣高雄地方法院刑事判決　　　　　　 100年度易字第1160號
公　訴　人　臺灣高雄地方法院檢察署檢察官
被　　　告　盧明惠
選任辯護人　陳豐裕律師
上列被告因竊佔案件，經檢察官提起公訴（100年度偵字第7865
號），本院判決如下：
    主  文
盧明惠意圖為自己不法之利益，而竊佔他人之不動產，處拘役伍
拾日，如易科罰金，以新臺幣壹仟元折算壹日。
    事  實
一、盧明惠為高雄市鼓山區前峰里里長，基於意圖為自己不法利
    益之竊佔犯意，於民國99年12月13日前幾天某時，僱工在附
    圖所示之高雄市所有、高雄市政府工務局所管理之高雄市○
    ○區○○段第256-1 地號及中華民國所有、財政部國有財產
    局管理之同段第257 地號土地上（為銘傳路人行道）搭建木
    棚屋一座，佔用256-1 地號土地約7 平方公尺；257 地號土
    地約2 平方公尺，共計約9 平方公尺，欲充作里長臨時辦公
    處所使用。嗣財政部國有財產局臺灣南區辦事處於99年12月
    13日派林讚成、陳炳宏勘查後，始悉上情。
二、案經財政部國有財產局臺灣南區辦事處告訴暨告發臺灣高雄
    地方法院檢察署檢察官偵查起訴。
    理  由
壹、證據能力部分
    被告以外之人於審判外之陳述，雖不符刑事訴訟法第159 條
    之1 至之4 之規定，然經當事人於審判程序同意作為證據，
    法院審酌該言詞陳述或書面陳述作成時之情況，認為適當者
    ，亦得為證據，刑事訴訟法第159 條之5 第1 項定有明文。
    本判決後開引用具有傳聞證據性質之證據資料，已經當事人
    於審理期日同意為證據使用（本院審易卷第13頁），是其縱
    無刑事訴訟法第159 條之1 至第159 條之4 或其他傳聞法則
    例外之情形，亦經本院審酌該證據作成之情況，既無違法取
    得情事，復無證明力明顯過低等情形，以之做為證據為適當
    ，應認為均有證據能力。
貳、實體部分
一、訊據被告盧明惠矢口否認上開犯行，辯稱：伊未搭建該木棚
    屋，伊向林讚成、陳炳宏供述木棚屋係伊搭蓋乙詞係開玩笑
    ，木棚屋實際是陳俊富委託陳清瑞搭建云云，惟查：
（一）前開犯罪事實，業據被告坦承有於證人林讚成、告訴代理
      人陳炳宏勘查現場時，供稱該木棚屋係伊搭蓋乙節無誤，
      核與證人林讚成於本院審理時具結證稱：被告說因為里辦
      公室被拆掉了，所以他搭那個地方當里臨時辦公處，又邀
      請我們說蓋好了之後要辦雞尾酒，要請我們喝雞尾酒等語
      相符（本院易字卷第49反面-50 頁），並有卷附占用位置
      略圖1 紙、土地登記第二類謄本2 份、現場照片5 幀可稽
      （他字卷第2-5 、12頁）。至被告辯稱係開玩笑乙節，證
      人林讚成則證稱：我覺得被告當時講那些話，有關雞尾酒
      部分應該不是認真的，木棚屋搭建部分是被告說要當作里
      辦公室等語（本院易字卷第50頁），是被告前開有關木棚
      屋搭建並非玩笑話乙情，既經證人林讚成證述明確，則被
      告不利於己之供述與事實相符，應堪採認。
（二）又舊的里辦公處於本案案發前幾天拆除，已據被告供述在
      卷（本院易字卷第48反面頁），復據證人林讚成證稱：舊
      里辦公室是違建，坐落在255 、254 地號上等語（本院易
      字卷第51頁），而依附圖各地號坐落位置，本案木棚屋所
      坐落之前鋒段256-1 、257 地號，正緊臨舊里辦公室所位
      處之254 、255 地號土地，與被告向證人所供述因為里辦
      公室被拆掉，所以搭木棚屋在那個地方當里臨時辦公處等
      情相符。另被告雖辯稱：未收到高雄市工務局命拆除之函
      文云云（本院審易卷第11反面頁），經本院函詢結果，該
      函文係平信寄出故無送達證書，然高雄市政府工務局違章
      建築處理大隊於99年12月29日以雙掛號寄出「台端於上開
      地點建造建築物，係不能補辦手續之實質違章建築，依法
      並強制拆除」內容之「處理新違章建築處分書」，為被告
      於99年12月30日用印收執無誤，此有卷附高雄市政府工務
      局違章建築處理大隊100  年7  月25日高市工違隊查字第
      1000005395號函可參（本院審易卷第18-20 反面頁），被
      告亦自承木棚屋係伊通知環保局來拆除等語（本院易字卷
      第55頁），故被告於收到命拆除之相關函文後即叫人拆除
      ，益徵該木棚屋係被告所僱工搭建。
（三）被告另辯稱：木棚屋位處人行道上，內無電燈、桌子，如
      何充當辦公室使用，益徵被告向證人所言並非事實云云，
      然刑法第320 條第2 項竊佔罪，以意圖為自己或第三人不
      法之利益，而竊佔他人之不動產為構成要件，所謂竊佔他
      人之不動產，係以基於法律上不應取得享有利益之意思，
      趁人不知之際，以和平方法，私擅佔據歸於自己支配之下
      ，而侵害他人之支配權者。被告明知對上開256-1  、257
      號土地並無合法使用權，私擅僱工搭建木棚屋，將木棚屋
      所位處範圍土地佔據歸於自己支配之下，剝奪所有人及管
      理者之支配權能，被告就其佔用行為自有主觀故意與不法
      利益意圖，至於該搭建後木棚屋之用途，有無電燈、桌子
      ，尚與被告之佔用行為無涉。
（四）證人陳清瑞雖於本院證稱：銘傳路的陳先生「阿富」，要
      跟我借工具，我問他要搭這個幹什麼，因為他是在做回收
      ，他說他要放他帶回來的東西，但因為他這個人借了東西
      就不還，所以我不借他，我跟他說如果他要，我就幫他綁
      一綁，因為剛好有里辦公室強制拆除之破碎木料及夾板放
      在那邊，我就幫他綁一綁，無裁接木板及木棍，找剛好適
      合的就釘上去，連鋸子都沒有用到等語（本院易字卷第44
      、45反面頁）。然觀諸興建中之木棚屋照片（他字卷第3
      頁），木柱裁接過，組織整齊，底下有圍一個框，木板係
      沿著蓋起來，有些木板看起來很新，與證人所述用廢棄破
      碎木料及夾板綁一綁，無裁接木板及木棍乙情，大相逕庭
      。證人陳清瑞復證稱：幫「阿富」花了2 個多小時才搭建
      完成，搭木棚屋沒有好處，大家互相幫忙等語（本院易字
      卷第46頁）；另證稱：伊現在還有住在前鋒里，「阿富」
      住在該木棚屋對面，伊不清楚「阿富」是否還在世及住在
      該處，我們從來都不往來，他在我們鄰里算是比較霸道，
      會打人等語（本院易字卷第46反面、47頁），若如證人陳
      清瑞所述，其與「阿富」從不往來，不清楚「阿富」生死
      ，且「阿富」是霸道、會打人、借東西就不還的人，而證
      人陳清瑞因此不借東西，但卻主動跟「阿富」說如果他要
      ，就幫他綁一綁，無條件花2 個多小時搭木棚屋，證人陳
      清瑞所述顯與常情不符，已難採信。而木棚屋是否係「阿
      富」陳俊富請陳清瑞所搭建，經被告供稱陳俊富於100 年
      5 、6 月間上吊自殺身亡等情明確（本院易字卷第48頁反
      面），已無從傳訊陳俊富查證，亦難認證人陳清瑞上開證
      詞係屬真實。
（五）綜上所述，被告所辯，無非卸責之詞，不足採信。本案事
      證明確，被告犯行洵堪認定，應依法論科。
二、核被告所為，係犯刑法第320 條第2 項之竊佔罪，應依同條
    第1 項規定處斷。爰審酌被告竊佔土地之面積僅約9 平方公
    尺，並非廣大，並已將竊佔土地之木棚屋拆除並回復原狀，
    對被害人財產法益損害程度非鉅，兼衡其犯罪動機、目的、
    手段、所生損害、生活狀況、品行、智識程度及犯後態度等
    一切情狀，量處如主文所示之刑，並諭知易科罰金之折算標
    準。
據上論斷，應依刑事訴訟法第299 條第1 項前段、刑法第320 條
第2 項、第1 項、第41條第1 項前段，刑法施行法第1 條之1 第
1 項、第2 項前段，判決如主文。
本案經檢察官謝長夏到庭執行職務
中    華    民    國   100    年    11    月    29    日
             刑事第十六庭 審判長法  官  施柏宏
                                法  官  林柏壽
                                法  官  陳美芳
以上正本證明與原本無異。
如不服本判決應於收受送達後10日內向本院提出上訴書狀，並應
敘述具體理由；如未敘述上訴理由者，應於上訴期間屆滿後20日
內向本院補提理由書（均須按他造當事人之人數附繕本）「切勿
逕送上級法院」。
中    華    民    國   100    年    11    月    29    日
                                書記官  蔡靜雯
附錄本案論罪科刑法條
中華民國刑法第320條
意圖為自己或第三人不法之所有，而竊取他人之動產者，為竊盜
罪，處5  年以下有期徒刑、拘役或 5 百元以下罰金。
意圖為自己或第三人不法之利益，而竊佔他人之不動產者，依前
項之規定處斷。
前二項之未遂犯罰之。